臺灣臺北地方法院民事判決　　　　　　 94年度重訴字第381號
原　　　告　台北國際商業銀行股份有限公司
法定代理人　戊○○
訴訟代理人　甲○○
被　　　告　佳葦科技股份有限公司
　　　　　　　　　　　　號7樓.
兼法定代理　丁○○
人
被　　　告　丙○○
前列三人共同
訴訟代理人　楊永成律師
　　　　　　鄭昱廷律師
複代理人　　乙○○
上列當事人間清償借款事件，本院於民國九十四年六月十三日言
詞辯論終結，判決如下：
    主  文
被告應連帶給付原告新台幣陸佰肆拾捌萬捌仟捌佰陸拾元，及如
附表二所示之利息。
訴訟費用由被告連帶負擔。
本判決於原告以新台幣貳佰貳拾萬元及同額之中央政府重大交通
建設公債甲類第六期債票供擔保後，得假執行；被告以新台幣陸
佰肆拾捌萬捌仟捌佰陸拾元供擔保後，得免為假執行。
      事實及理由
一、原告起訴主張被告佳葦科技股份有限公司（下稱佳葦公司）
    於民國93年3月10日邀同被告丁○○、丙○○向原告借款5筆
    ，其個別之借款金額、起迄日、利率、償還方式及繳款日均
    如附表一所示，詎被告佳葦公司對前開5筆借款本息，僅分
    別繳至如附表一所示之最後計息日，本金部分尚欠新台幣（
    下同）6,488,860元，依綜合授信約定書總則第5條第1項第1
    款之規定，債務視為全部到，喪失限利益，爰依消費借貸及
    連帶保證之法律關係，請求被告連帶給付6,488,860元，及
    如附表二所示之利息，並願以現金或中央政府重大交通建設
    公債甲類第6期債票供擔保後，請准宣告得假執行。
二、被告辯稱：
（一）被告於93年7、8月間，曾至原告銀行辦理「讓與國際應收
      帳款」，被告將對訴外人韓國三星公司93年1月到5月的貨
      款價金，一共18筆債權總計美金192,132.5元讓與原告，
      原告於93年11月30日僅收取美金122,083.89元，此款項先
      存入被告帳戶後，於同日原告又轉出用以清償被告之借款
      ，被告用債權讓與的方式，清償對原告之借款債務，債之
      關係消滅，原告無端少收貨款70,048.61美元之風險不應
      由被告承擔。原告提出之「應收帳款承購約定書」第1條
      第3項第2點約定「丁方（即訴外人韓國三星公司）之信用
      風險須由甲方（即被告）承擔」，然此係原告片面制定之
      定型化契約條款，此風險由被告承擔顯屬不公平。
（二）被告否認有美金64,730.29元之外幣欠款，原告向訴外人
      韓國三星公司收之帳款美金122,083.89元係抵銷原告據以
      起訴之系爭債權，而非抵銷他筆外幣欠款債務。
（三）被告之交易廠商於93年5月左右曾匯入原告銀行一筆美金
      29,312.18元，此係被告之貨款，嗣後無端遭原告沒收，
      故在本件主張抵銷。
（四）被告所請求款項之借款利率應依經濟部債權債務協調會議
      決議降為年息3%，且原告收取之違約金實屬過高，請求依
      民法之規定酌減違約金。
三、原告主張被告佳葦公司於93年3月10日邀同被告丁○○、丙
    ○○向原告借款5筆，其個別之借款金額、起迄日、利率、
    償還方式及繳款日均如附表一所示，詎被告佳葦公司對前開
    5筆借款本息，僅分別繳至如附表一所示之最後計息日，本
    金部分尚欠6,488,860元等情，業據其提出綜合授信約定書
    、借款撥貸書影本等件為證，並為被告所不爭執，原告主張
    之事實堪信為真實。
四、被告雖辯稱其於93年7、8月間，曾至原告銀行辦理「讓與國
    際應收帳款」，被告將對韓國三星公司93年1月到5月的貨款
    價金，一共18筆債權總計美金192,132.5元讓與原告，原告
    於93年11月30日收取美金122,083.89元等情，並提出國際應
    收帳款讓與明細表暨折讓通知書影本、被告對韓國的貨款發
    票影本等件為證，且為原告所不爭執，惟原告主張前開金額
    係用以沖償被告之美金64,730.29元外幣欠款及其他台幣欠
    款，與本件無涉等語，被告雖否認其與原告間有前揭外幣債
    務存在，惟被告於92年9月1日為資金調度需求，曾與原告簽
    訂應收帳款承購同意書，並在93年4月14日提供對訴外人韓
    國三星公司應收帳款債權向原告融資，原告並於同日撥出美
    金106,170.53元至被告美金帳戶等情，業據原告提出被告不
    爭執真正之應收帳款承購同意書影本、借款撥貸書暨撥款傳
    票在卷可稽證，是被告辯稱兩造間無外幣借貸之往來等語，
    並不可採。被告又辯稱應收帳款承購約定書中約定信用風險
    須由被告承擔之條文，對被告顯失公平等語，惟查，應收帳
    款之承購方式分為無追索權承購方式及有追索權承購方式，
    此二種應收帳款之承購方式風險承擔之約定並不相同，此有
    應收帳款承購約定書影本在卷可參，被告係選擇有追索權方
    式承購，此亦有應收帳款承購同意書影本附卷可稽，被告既
    已選擇其應收帳款之承購方式係以有追索權方式承購，事後
    即不得再就該風險之承擔方式予以爭執，被告辯稱該約定對
    其顯失公平等語，亦不可採。本件被告所讓與之其對訴外人
    韓國三星公司之債權，既係原告用以沖償被告之美金64,730
    .29 元外幣欠款及其他台幣欠款，與本件無涉，則原告對被
    告為本件借款6,488,860元之請求，即有理由。
四、被告又辯稱其交易廠商於93年5月左右曾匯入原告銀行一筆
    美金29,312.18元，嗣後無端遭原告沒收，故在本件主張抵
    銷等語，惟為原告所否認，被告復未能舉證以實其說，故其
    抵銷抗辯並不可採。
五、被告雖另辯稱：被告所請求款項之借款利率應依經濟部債權
    債務協調會議決議降為年息3%，且原告收取之違約金實屬過
    高，請求依民法之規定酌減違約金等語，惟查，觀諸被告提
    出之佳葦公司債權債務問題協調會會議紀錄，該決議內容仍
    須經各債權銀行之同意，而原告否認同意該協議之內容，是
    被告辯稱利息應降為年息3%等語，並不可採。又查，本件原
    告請求之違約金，分別係按年息0.6%及1.2%計算，與其他金
    融機構相較，並無過高，被告請求酌減違約金，亦無理由。
六、綜上所述，被告之抗辯均不可採。從而，原告依消費借貸及
    連帶保證之法律關係，請求被告連帶給付6,488,860元，及
    如附表二所示之利息，為有理由，應予准許。
七、兩造均陳明願供擔保，聲請宣告假執行及免予假執行，經核
    均無不合，爰分別酌定相當擔保金額准許之。
八、因本案事證已臻明確，兩造其餘主張陳述及所提之證據，均
    毋庸再予審酌，附此敘明。
九、結論：原告之訴為有理由，依民事訴訟法第85條第2項，第
    390 條第2項、第392條第2項判決如主文。
中　　華　　民　　國　　94　　年　　6 　　月　　27　　日
                  民事第六庭    法　官　郭美杏
以上正本係照原本作成
如對本判決上訴，須於判決送達後20日內向本院提出上訴狀
中　　華　　民　　國　　94　　年　　6 　　月　　29　　日
                    　　　　　　書記官　潘惠梅
